臺灣高等法院刑事裁定
110年度毒抗字第607號
抗  告  人  
即  被  告  高清隆



上列抗告人因毒品危害防制條例案件，不服臺灣新北地方法院中
華民國109年12月14日裁定（109年度毒聲字第1168號），提起抗
告，本院裁定如下：
    主  文
抗告駁回。                                              
    理  由
一、原裁定意旨略以：
　　被告於警詢中，對於本件施用第二級毒品甲基安非他命之行
    為，已坦白承認，且被告於本件所採集之尿液，經送請台灣
    檢驗科技股份有限公司檢驗之結果，呈安非他命、甲基安非
    他命陽性反應，有該檢驗機構所出具之濫用藥物檢驗報告1 
    紙附卷可稽，足認被告上開自白，核與事實相符，被告確有
    施用第二級毒品之行為，堪以認定。查被告前因施用毒品案
    件，經本院105年度毒聲字第124號裁定送觀察勒戒後，認無
    繼續施用毒品傾向，於105年7月5日執行完畢釋放，並經臺
    灣新北地方檢察署檢察官以105年度毒偵字第936號為不起訴
    處分確定，又於107 年、109 年間2 度因施用第二級毒品遭
    本院判處有期徒刑3 月（緩刑嗣後遭撤銷）、3 月確定，且
    109年11月6 日已入監執行，復因販賣毒品案件經檢察官提
    起公訴。是本件檢察官認被告戒除毒癮之意志薄弱，且日後
    恐有長期入監服刑之虞，因而聲請觀察勒戒之裁量並無重大
    明顯瑕疵。從而，被告確有施用第二級毒品之犯行，檢察官
    聲請觀察、勒戒並無濫用裁量權之情事：檢察官裁量後聲請
    觀察、勒戒於法並無違誤，本件聲請應予准許。
二、抗告意旨略以：本人尚有二件案件在服刑，請准予撤銷觀察
    勒戒之處分，改為判處有期徒刑，以便不浪費國家資源等語
    。
三、
　㈠按毒品危害防制條例第20條第3 項及第23條第2 項分別修正
    為「依前項規定為觀察、勒戒或強制戒治執行完畢釋放後，
    3 年後再犯第10條之罪者，適用前2 項之規定。」及「觀察
    、勒戒或強制戒治執行完畢釋放後，3 年內再犯第10條之罪
    者，檢察官或少年法院（地方法院少年法庭）應依法追訴或
    裁定交付審理」，並自109 年7 月15日起施行，且依同條例
    第35條之1 第1 款規定，檢察官就偵查中之案件應依上揭修
    正後規定處理，合先敘明。次按所謂「3 年後再犯」，只要
    本次再犯（不論修正施行前、後）距最近1 次觀察、勒戒或
    強制戒治執行完畢釋放，已逾3 年者，即該當之，不因其間
    有無犯第10條之罪經起訴、判刑或執行而受影響（最高法院
    109 年度台上字第3098號判決意旨、刑事大法庭109 年度台
    上大字第3826號裁定意旨參照）。
  ㈡抗告人確有於109年7月15日17時許，在新北市○○區○○  路000
    巷0號3樓住處，施用第二級毒品甲基安非他命1次，已認定
    如上。而抗告人前因施用毒品案件，經臺灣新北地方法院10
    5 年度毒聲字第124 號裁定送觀察、勒戒後，認無繼續施用
    毒品傾向，於105 年7 月5 日執行完畢釋放，並經臺灣新北
    地方檢察署檢察官以105年度毒偵字第936 號為不起訴處分
    確定，有本院被告前案紀錄表1 份在卷可證。抗告人此次施
    用第二級毒品行為既已距離該次觀察勒戒、強制戒治執行完
    畢後超過3 年，依修正後毒品危害防制條例第20條第3 項、
    第23條第2 項之規定，即不能依法追訴，故本件檢察官之聲
    請程序上應屬適法。
  ㈢按訴訟法上有所謂「不告不理」之法則，乃控訴原則的內涵
    之一。意謂，告即應理，如告而不理，即已受請求之事項未
    予判決；或不告而理，即未受請求事項而予以判決，都是判
    決違背法令。本件，檢察官不能依法追訴，已如上述，則檢
    察官既未起訴抗告人，法院自不能逕判處抗告人徒刑。檢察
    官既聲請觀察勒戒，法院於抗告人確有施用第二級毒品之情
    況下，只能裁定交付觀察勒戒處分。如逕予判處徒刑，即有
    違上開不告不理法則，而成為違法判決。
四、綜上，本件抗告，核無理由，應予駁回。
據上論斷，應依刑事訴訟法第412 條，裁定如主文。
中　　華　　民　　國　　110 　年　　4 　　月　　15　　日
                  刑事第八庭   審判長法　官  陳世宗
                                     法　官  周明鴻
                                     法　官  呂寧莉
以上正本證明與原本無異。
不得再抗告。
                                     書記官  蔡慧娟
中　　華　　民　　國　　110 　年　　4 　　月　　15　　日